【裁判字號】    98,易,607
【裁判日期】    981119
【裁判案由】    賭博
【裁判全文】
臺灣嘉義地方法院刑事判決               98年度易字第607號
公  訴  人  臺灣嘉義地方法院檢察署檢察官
被      告  丙○○
            庚○○
            丁○○
            己○○
            甲○○
            戊○○
            乙○○
上列被告等因賭博案件，經檢察官聲請簡易判決處刑（98年度偵
字第946號、98年度偵字第7623號），本院認不得以簡易判決處
刑（98年度嘉簡字第1405號），改依通常程序審理，判決如下：
    主  文
丙○○、庚○○、丁○○、己○○、甲○○、戊○○共同犯賭博
罪，各處罰金新臺幣參萬元，如易服勞役，均以新臺幣壹仟元折
算壹日。扣案如附表編號一、二所示之物品，均沒收。
乙○○犯賭博罪，處罰金新臺幣伍仟元，如易服勞役，以新臺幣
壹仟元折算壹日。扣案如附表編號一所示之物品、現金新臺幣貳
仟伍佰元，均沒收。
    犯 罪 事 實
一、丙○○自民國97年7月30日起，登記成為址設嘉義市○○街
    121之2號1樓「大玩家電子遊戲場」之負責人，領有嘉義市
    政府營利事業登記證及電子遊戲場營業級別證，經營限制級
    娛樂類電子遊藝場業務，並自97年9月起僱用庚○○、丁○○、己○○及甲○○，自97年12月15日起僱用戊○○，詎丙○○、庚○○、丁○○、己○○、甲○○及戊○○6人，竟
    共同基於賭博之犯意聯絡，於98年1月19日，在上址公眾得
    出入之場所，擺設如附表編號一所示之電子遊戲機72台，由
    庚○○、丁○○、己○○、甲○○、戊○○負責開分、洗分
    、兌換積分卡及現金等工作，其賭博方式係不特定客人先提
    供身分證件，向櫃檯人員申請加入會員，選定電子遊戲機後
    ，將現金交予店員，以1比20不等之比例開分後，再以押注
    之方式與電子遊戲機對賭輸贏，如押中所設定之目標，可贏
    得所設定倍數之積分，如未押中，則所押之分數歸由丙○○
    所贏得，可示意店員洗分兌換現金，由店員將機台上累計之
    積分以1比20不等之比例兌換成現金，利用上揭電子遊戲機
    與不特定客人賭博財物，於同日20時36分許，乙○○至上揭
    遊戲場玩賭野蠻遊戲電子遊戲機，於同日23時12分許，乙○○要求將50,000分之積分洗分兌換現金，由庚○○將兌換之
    現金新臺幣（下同）2,500元，裝入煙盒放置在廁所之洗手
    台，再通知乙○○進入取款，乙○○拿取煙盒確認內有現金
    後，騎乘機車離開，於嘉義市○○街與新榮街口為警攔檢，
    當場扣得上揭煙盒內之現金2,500元，並於同日23時20分許
    ，為警持搜索票至上開遊戲場搜索，當場扣得如附表編號一
    所示之電子遊戲機72台，在櫃檯兌換籌碼處扣得現金7,000
    元，並扣得丙○○所有供犯罪所用如附表編號二所示之物品
    。
二、案經嘉義市政府警察局第一分局報請臺灣嘉義地方法院檢察
    署檢察官偵查聲請簡易判決處刑，本院認不得以簡易判決處
    刑，改依通常程序審理。
    理   由
壹、程序事項
一、按除簡式審判程序、簡易程序及刑事訴訟法第376條第1款、
    第2款所列之罪之案件外，第一審應行合議審判，刑事訴訟
    法第284條之1定有明文。本件被告丙○○、庚○○、丁○○
    、己○○、甲○○、戊○○及乙○○所犯係屬刑事訴訟法第
    376條第1款所列之最重本刑3年以下有期徒刑之罪，依法獨
    任進行審理程序，合先敘明。
二、按被告以外之人於審判外之言詞或書面陳述，除法律有規定
    者外，不得作為證據。當事人、代理人或辯護人於法院調查
    證據時，知有第159條第1項不得為證據之情形，而未於言詞
    辯論終結前聲明異議者，視為有前項之同意。被告以外之人
    於偵查中向檢察官所為之陳述，除顯有不可信之情況者外，
    得為證據。刑事訴訟法第159條第1項、第159條之5第2項、
    第159條之1第2項分別定有明文。查檢察官、被告丙○○、
    庚○○、丁○○、己○○、甲○○及戊○○對於證人即被告
    乙○○於警詢及檢察事務官詢問時之陳述，未於言詞辯論終
    結前聲明異議，本院審酌其言詞陳述作成時之情況，核無違
    法取證或其他瑕疵，認為以之作為證據為適當，是其此部分
    之陳述，應有證據能力。又被告乙○○於檢察官依法訊問並
    命具結之證詞，本院審酌其於陳述時之外在環境及情況，並
    無顯有不可信之情況，從而其此部分之證述，亦有證據能力
    。
貳、實體事項：
一、訊據被告乙○○對於上揭賭博之犯行坦承不諱，被告丙○○
    、庚○○、丁○○、己○○、甲○○及戊○○則均矢口否認
    有何賭博之犯行，被告丙○○辯稱：伊很少去，都委託1位
    店裏面的黃小姐處理，伊不知道有利用電子遊戲機跟客人賭
    博財物云云，被告庚○○、丁○○、己○○、甲○○及戊○○則均辯稱：沒有利用電子遊戲機跟客人賭博財物，不能換
    現金云云。然查，上揭犯罪事實，業據被告乙○○於警詢、
    偵查及本院審理時證述綦詳（見警卷第30-38頁、98年度偵
    字第946號卷第42-44頁、98年度交查字第473號卷第36-37頁
    、本院卷第50-55頁），並經被告乙○○於本院審理時坦承
    不諱（見本院卷第77頁），復有搜索票1份、搜索扣押筆錄4
    份、電玩證物保管單清冊、自願搜索同意書、現場位置圖、
    營利事業登記證各1份、照片41張、營利事業登記基本資料
    查詢1份、營利事業登記抄本1張附卷可憑（見警卷第55-60
    、64、67-70、76-83頁、97年度交查字第1991號卷第8-9、
    19、22頁、98年度偵字第946號卷第28-29頁），另有如附表
    編號一、二所示之物品及現金2,500元扣案可資佐證，足認
    被告丙○○、庚○○、丁○○、己○○、甲○○、戊○○及
    乙○○確有賭博之犯行，本件事證明確，被告7人之犯行均
    堪予認定。
二、核被告丙○○、庚○○、丁○○、己○○、甲○○、戊○○
    及乙○○所為，均係犯刑法第266條第1項前段之賭博罪。被
    告丙○○、庚○○、丁○○、己○○、甲○○及戊○○6人
    共同犯罪，彼此間有犯意聯絡及行為分擔，均為共同正犯。
    按刑事法若干犯罪行為態樣，本質上原具有反覆、延續實行
    之特徵，立法時既予特別歸類，定為犯罪構成要件之行為要
    素，則行為人基於概括之犯意，在密切接近之一定時、地持
    續實行之複次行為，倘依社會通念，於客觀上認為符合一個
    反覆、延續性之行為觀念者，於刑法評價上，即應僅成立一
    罪。學理上所稱「集合犯」之職業性、營業性或收集性等具
    有重複特質之犯罪均屬之，例如經營、從事業務、收集、販
    賣、製造、散布等行為概念者是（最高法院95年度台上字第
    4686號刑事判決意旨參照）。被告丙○○、庚○○、丁○○
    、己○○、甲○○及戊○○，於98年1月19日，以如附表編
    號一所示之電子遊戲機與不特定客人賭博財物之犯行，本質
    上即含有多次性與反覆性之特性，應屬集合犯，而皆僅論以
    1罪。爰審酌被告7人不思正途獲取金錢，藉賭博獲利之犯罪
    動機，於公眾得出入之場所賭博，對社會風氣之影響，所獲
    之利益，及被告丙○○、庚○○、丁○○、己○○、甲○○
    及戊○○否認犯行，未見悔悟之犯後態度，被告乙○○坦承
    犯行之犯後態度良好等一切情狀，各量處如主文所示之刑，
    並均諭知易服勞役之折算標準。扣案如附表編號一所示之電
    子遊戲機，係當場賭博之器具，在櫃檯扣案之現金7,000元
    ，係在兌換籌碼處之現金，均應依刑法第266條第2項之規定
    宣告沒收。扣案如附表編號二所示之物品，係被告丙○○、
    庚○○、丁○○、己○○、甲○○及戊○○供犯罪所用之物
    ，被告丙○○並於本院審理時供述係其所有（見本院卷第78
    頁），爰依刑法第38條第1項第2款規定沒收。扣案之現金2,
    500元，係被告乙○○所有因犯罪所得之物，已據被告乙○○於本院審理時供承在卷（見本院卷第74頁），爰依刑法第
    38條第1項第3款宣告沒收。至扣案如附表編號三所示之物品
    ，雖係被告丙○○所有，惟無證據證明係被告丙○○、庚○○、丁○○、己○○、甲○○及戊○○供本件犯罪所用之物
    ，爰不併予諭知沒收。
三、本件公訴意旨另以：被告丙○○意圖營利自97年7月30日起
    至98年1月18日止，供給嘉義市○○街121之2號1樓公眾得出
    入之「大玩家電子遊戲場」為賭博場所，並僱用知情之被告
    庚○○、丁○○、己○○、甲○○及戊○○，在該遊戲場內
    擺設賭博性電動遊戲機台共72台，共同聚集並與來店之不特
    定賭客賭博財物。因認被告丙○○、庚○○、丁○○、己○○、甲○○及戊○○6人，另涉犯刑法268條前段之意圖營利
    供給賭博場所罪嫌及同條後段之意圖營利聚眾賭博罪嫌、同
    法第266條第1項前段之賭博罪嫌。按犯罪事實應依證據認定
    之，無證據不得認定其犯罪事實；不能證明被告犯罪者，應
    諭知無罪之判決，刑事訴訟法第154條第2項、第301條第1項
    分別定有明文。又按認定不利於被告之事實，須依積極證據
    ，苟積極證據不足為不利於被告事實之認定，即應為有利於
    被告之認定，更不必有何有利之證據，最高法院30年上字第
    816號判例意旨參照。檢察官認被告丙○○、庚○○、丁○○、己○○、甲○○及戊○○成立上揭犯行，無非係以上揭
    被告6人經本院判處賭博罪之證據為其論據。訊據被告6人均
    堅決否認上揭期間有何賭博之犯行。經查，本件依證人乙○○之證述及檢察官提出之證據，僅能證明「大玩家電子遊戲
    場」有於98年1月19日利用電子遊戲機與不特定客人賭博財
    物並兌換現金，而無法證明自97年7月30日起至98年1月18日
    止，即有賭博並兌換現金之情事。此外，復查無其他積極證
    據足資證明被告6人於上揭期間確有檢察官所指之賭博犯行
    ，是就此部分應認被告6人罪嫌尚有不足。惟公訴意旨既認
    此部分與上開起訴經本院判刑之有罪部分，具有想像競合犯
    之關係，屬於裁判上之1罪，故就此部分，爰不另為無罪之
    諭知。
四、本件公訴意旨另以：被告丙○○、庚○○、丁○○、己○○
    、甲○○及戊○○於98年1月19日所為，涉犯刑法268條前段
    之意圖營利供給賭博場所罪嫌及同條後段之意圖營利聚眾賭
    博罪嫌。惟按供給賭博場所罪之成立，行為人須有意圖營利
    之犯意始克成立，而所謂意圖營利，係指藉以賺取經濟上之
    利益，即俗稱之抽頭而言，苟行為人賭博之目的係圖藉贏得
    財物，則非此所謂之意圖營利。另按刑法第266條第1項所處
    罰者，為賭博行為；同法第268條所處罰者，為供給賭博場
    所或聚眾賭博行為。而刑法第266條第1項係從自己賭博行為
    獲得利益；同法第268條係從供給賭博場所或聚眾賭博行為
    獲取利益，並非自賭博行為獲利。因此不能以賭博之人，提
    供賭具或賭博場所，有贏錢之意圖，且有較大之獲利機會，
    即認該賭博之人之行為該當刑法第268條之罪。另在店家擺
    設電動賭博機具供人投幣玩樂，縱依該機器之設計結構，店
    家之勝率較高，惟其輸贏之或然率仍屬不確定，其性質係以
    該機器代替自己，與人在公眾得出入之場所賭博，與意圖營
    利供給賭博場所或聚眾賭博，係由他人賭博不同，且擺設電
    動賭博機具供人玩樂，店家仍係憑偶然之事實以決定財物之
    得喪，並無何從中抽取金錢圖利之情形，與刑法第268條意
    圖營利之要件尚屬有間。是被告丙○○、庚○○、丁○○、
    己○○、甲○○及戊○○雖在上址之公眾得出入之場所，以
    電子遊戲機充作電動賭博機具，係以該機器代替被告6人在
    公眾得出入之場所賭博，與意圖營利供給賭博場所罪，由他
    人賭博不同，應與刑法第268條構成要件不符，自難以此相
    繩，惟公訴意旨認此部分與前開論罪科刑部分，有想像競合
    犯之裁判上1罪關係，爰不另為無罪之諭知。
據上論斷，應依刑事訴訟法第452條、第299條第1項前段，刑法
第28條、第266條第1項前段、第2項、第42條第3項、第38條第1
項第2款、第3款，刑法施行法第1條之1第1項、第2項前段，判決
如主文。
本案經檢察官曹合一到庭執行職務。
中    華    民    國    98    年    11    月    19    日
                    刑事第二庭  法  官  卓春慧
以上正本證明與原本無異。
如不服本判決應於收受判決後10日內向本院提出上訴書狀，並應
敘述具體理由；其未敘述上訴理由者，應於上訴期間屆滿後20日
內向本院補提理由書（均須按他造當事人之人數附繕本）「切勿
逕送上級法院」。
中    華    民    國    98    年    11    月    19    日
                                書記官  李玫娜
附錄本案論罪科刑法條全文：
刑法第266條：
在公共場所或公眾得出入之場所賭博財物者，處1千元以下罰金
。但以供人暫時娛樂之物為賭者，不在此限。
當場賭博之器具與在賭檯或兌換籌碼處之財物，不問屬於犯人與
否，沒收之。
附表：
┌──┬───────────────────────┐
│編號│                扣案物品名稱                  │
├──┼───────────────────────┤
│ 一 │超八電子遊戲機23台、金企鵝電子遊戲機24台、賓果│
│    │行星電子遊戲機9台、小黑人電子遊戲機2台、野蠻世│
│    │界電子遊戲機3台、超悟空5台、皇冠小丑電子遊戲機│
│    │3台、北斗神拳電子遊戲機3台（以上每台各含IC板1 │
│    │塊）、現金7,000元                             │
├──┼───────────────────────┤
│ 二 │98年1月19日之隔班卷（贈送、回收）登記表5張、會│
│    │員贈送表1張、機台開分及洗分登記表5張、機台開分│
│    │及洗分記錄表2張、7PK開贈次數統計表1張、機台保 │
│    │留本1本、98年1月19日之新進會員名冊1張、會員電 │
│    │話簿1本、數位相機2台、紅利卡19張、藍色積分卡70│
│    │張、紅色積分卡24張、黃色積分卡10張、紫色積分卡│
│    │10張、貴賓優惠卷96本、監視器電腦主機1台、卷附 │
│    │之得獎恭賀單、會員年籍登記單、隔班卷（贈送）登│
│    │記表各1張                                     │
├──┼───────────────────────┤
│ 三 │隔班卷（贈送）登記表4張、現職人員名冊1本、新進│
│    │會員名冊（97年8月至98年1月）9張、CALL記錄簿1本│
│    │、機台證明文件1本、業務人員出勤表7張、消費卷（│
│    │面額200元）1張                                │
└──┴───────────────────────┘


司法院資訊處製作；財團法人民間司法改革基金會備份。
